臺灣高雄地方法院刑事判決　　　　　　 94年度簡上字第596號
上　訴　人　己○○
即　被　告
選任辯護人　王炯棻律師
　　　　　　王錦堂律師
　　　　　　黃永隆律師
上列上訴人即被告因業務過失傷害案件，不服本院高雄簡易庭94
年6 月27日94年度簡字第3762號簡易判決（聲請簡易判決處刑案
號：臺灣高雄地方法院檢察署94年度偵字第1131號）提起上訴，
本院管轄之第二審合議庭認不得以簡易判決處刑，改依通常程序
審理，自為第一審判決如下：
    主  文
原判決撤銷。
己○○無罪。
    理  由
一、公訴意旨略以：上訴人即被告己○○係高雄縣鳳山市○○路
    97之3 號星銘實業社負責人，為從事業務之人及勞工安全衛
    生法所稱之雇主。被告於民國93年5 月24日上午9 時許，明
    知該公司4 樓機器水管脫落，導致鹼性化學藥水洩逸地面，
    而應注意依勞工安全衛生法第5 條第1 項第1 、7 、10款規
    定：雇主對於「防止機械、器具、設備等引起之危害」、「
    防止原料、材料、氣體、蒸氣、粉塵、溶濟、化學物品、含
    毒物質、缺氧空氣、生物病原等引起之危害」、「防止廢氣
    、廢液、殘渣等廢棄物引起之危害」，有應符合標準之必要
    安全設備，進而依同條第2 項規定：雇主對於「勞工就業場
    所之通道、地板、階梯或通風、採光、照明、保溫、防濕、
    休息、避難、急救、醫療及其他保護勞工健康及安全設備應
    妥為規劃，並採取必要之措施」之規定，故被告於發生上情
    時，應設置警告標語等措施，且依當時情形，並無不能注意
    之情事，竟疏未注意依上揭規定，未對上開情形採取必要之
    措施，致戊○○行經該處時不慎滑倒，而受有臀部及雙下肢
    二至三度化學性灼傷，佔體表面積百分之十之傷害，嗣經戊○○依法提出告訴。因認被告涉有刑法第284 條第2 項之業
    務過失傷害罪嫌云云。
二、按被告以外之人（包括證人、鑑定人、告訴人、被害人及共
    同被告等）於檢察事務官、司法警察官或司法警察調查中所
    為之陳述，與審判中不符時，其先前之陳述具有較可信之特
    別情況，且為證明犯罪事實存否所必要者，得為證據，刑事
    訴訟法第159 條之2 定有明文。本案告訴人戊○○之警訊筆
    錄，被告辯護人主張係審判外陳述，而無證據能力等語，經
    查該警訊筆錄內容，與戊○○於本院審審判時所為之陳述，
    並無不一致之處，故其先前陳述並非證明犯罪事實存否所必
    要，依前開規定，並無證據能力。另按被告以外之人於審判
    外之陳述，雖不符刑事訴訟法第159 條之1 至第159 條之4
    之規定，而經當事人於審判程序同意作為證據，法院審酌該
    言詞陳述或書面陳述作成時之情況，認為適當者，亦得為證
    據為證據；當事人、代理人或辯護人於法院調查證據時，知
    有刑事訴訟法第159 條第1 項不得為證據之情形，而未於言
    詞辯論終結前聲明異議者，視為有前項之同意，同法第159
    條之5 定有明文。立法意旨在於傳聞證據未經當事人之反對
    詰問予以核實，原則上先予排除，惟若當事人已放棄反對詰
    問權，於審判程序中表明同意該等傳聞證據可作為證據；或
    於言詞辯論終結前未聲明異議，基於尊重當事人對傳聞證據
    之處分權，及證據資料愈豐富，愈有助於真實發見之理念，
    且強化言詞辯論主義，使訴訟程序得以順暢進行，上開傳聞
    證據亦均具有證據能力。而本案其他本院據以採為審判基礎
    之證據，當事人均同意作為證據，依上開規定，有證據能力
    ，合先敘明。
三、又按刑法第14條規定：「行為人雖非故意，但按其情節應注
    意，並能注意，而不注意者，為過失。行為人對於構成犯罪
    之事實，雖預見其能發生，而確信其不發者，以過失論。」
    故刑法過失犯之成立，自應以上開標準為斷。再按犯罪事實
    應依證據認定之，無證據不得認定犯罪事實；次按不能證明
    被告犯罪者，應諭知無罪之判決，刑事訴訟法第154 條第2
    項、第301 條第1 項分別定有明文。次按告訴人之告訴，係
    以使被告受刑事訴追為目的，是其陳述是否與事實相符，仍
    應調查其他證據以資審認，最高法院30年上字第816 號、52
    年台上字第1300號判例意旨可資參照。又按事實之認定，應
    憑證據，如未能發現相當證據，或證據不足以證明，自不能
    以推測或擬制之方法，為裁判基礎；且認定不利於被告之事
    實須依積極證據，苟積極證據不足為不利於被告事實之認定
    時，即應為有利於被告之認定；另認定犯罪事實所憑之證據
    ，雖不以直接證據為限，間接證據亦包括在內，然而無論直
    接證據或間接證據，其為訴訟上之證明，須於通常一般之人
    均不致有所懷疑，而得確信其為真實之程度者，始得據為有
    罪之認定，倘其證明尚未達到此一程度，而有合理之懷疑存
    在而無從使事實審法院得有罪之確信時，即應由法院為諭知
    被告無罪之判決（最高法院40年台上字第86號、30年台上字
    第816 號、76年台上字第4986號分別著有判例意旨參照）。
四、公訴意旨認被告涉有業務過失傷害罪嫌，係以告訴人戊○○
    於警訊中指述受傷經過，及證人即星銘實業社廠長李瑞社偵
    訊中證述，告訴人係因公司4 樓機器水管脫落致滑倒等情，
    另有告訴人之聖安醫院診斷證明書、國軍左營醫院附設民眾
    診療服務處診斷證明書及勞工保險傷病診斷書共3 紙附卷等
    為主要論據。
五、被告己○○堅決否認有上開犯行，辯稱：當時係設置在4 樓
    水洗機水管脫落，含氫氧化納之鹼性藥水濺出，告訴人自其
    工作之4 樓上光機處欲前往4 樓廁所而經過時滑倒，致沾染
    鹼性藥水，但此種藥水沾染時不會立即造成傷害，只須以清
    水沖洗即可，故公司在水洗機設有沖水台，公司亦有告知員
    工若不慎沾觸時應即以清水沖洗等情，又於水洗機周圍貼有
    注意事項。告訴人滑倒後，同事甲○○及丙○○即有囑其應
    儘速沖水，避免傷害，但告訴人既未依規定及同事勸告儘速
    沖洗，且請假返家欲更換沾上藥水之長褲，以致發生傷害，
    故告訴人發生此傷害之結果，應不可歸責於伊等語（93年3
    月4日答辯狀參照）。
六、經查：
（一）告訴人係在公司4 樓上光機處之工作地點，於自工作地點
      欲往洗手間上廁所而行經水洗機前時，因水洗機水管脫落
      致化學藥水洩逸地面而滑倒致下半身沾染該化學藥水。其
      沾染化學藥水後，同事甲○○及丙○○確曾告知要以水沖
      洗之情，惟告訴人並未聽從沖洗，並向當時尚不知情之廠
      長乙○○報告要返家更換衣服，經乙○○同意，告訴人即
      騎車返家，嗣於返家途中覺得有灼熱感即逕至聖安醫院就
      醫之情，此業經告訴人於本院審理時所證明，且與證人乙○○、甲○○及丙○○3 人於本院審理時所證相符，故自
      可認此情與事實相符。
（二）另告訴人於案發當日上午9 時35分許到達瑞安醫院（即聖
      安醫院）急診，再經該院評估後，轉往高雄長庚醫院，再
      於翌日轉往國軍左營醫院入院診療，國軍左營醫院認為告
      訴人係兩側臀部及兩側大腿後側化學灼傷二至三度，佔10
      % 體表面積，此有國軍左營醫院94年9 月22日醫和字第09
      40002135號函之病情說明、同年月23日醫和字第09400021
      54號函覆告訴人之病歷影本、瑞生醫院同年月26 日 瑞字
      第（94）年第940911號函覆之急診紀錄影本、以及上開告
      訴人聖安醫院診斷證明書、國軍左營醫院附設民眾診療服
      務處診斷證明書及勞工保險傷病診斷書等附卷可證。故可
      以認定告訴人確因此而受有上開傷害之結果。被告雖另辯
      稱：若沾染藥水時，儘速以水沖洗，即不會發生受傷之結
      果，而告訴人有上開明知沾染上水洗機藥水時須以水清洗
      之情，但卻未即時以水清洗，亦未接受同事勸導，即時以
      水清洗，始發生受傷之結果，故其受傷與水洗機水管脫落
      致藥水洩逸地板之間，並無因果關係云云。惟告訴人確因
      沾染上開藥水而導致化學性灼傷之情，已如前述，告訴人
      於沾染藥水後，亦無何原因使其自己負有使灼傷結果不發
      生之義務，故據上可以認定告訴人係因被告公司4 樓之上
      光機水管脫落，致鹼性藥水洩逸地板，告訴人上廁所時行
      經該地板而滑倒後沾染藥水，且依經驗法則，綜合當時所
      存在之一切事實，為客觀之事後審查，在一般情形下，有
      此環境、有此原因之同一條件，均可發生告訴人上開化學
      性灼傷之結果，故該原因與結果之間，顯然存在相當因果
      關係（最高法院76年台上字第192 號判例意旨參照），故
      被告辯稱：無因果關係云云，尚不能採。
（三）惟被告上開所辯雖不能採信，但告訴人沾染上開藥水後，
      若僅以水沖洗，是否即能使傷害結果不發生？以及告訴人
      於沾染後是否明知以水沖洗即可免於受傷？等情均尚有疑
      義，惟縱使上開疑義均為肯定，而告訴人又未於沾染後即
      時以水沖洗以避免傷害結果之造成或擴大，但被告未能注
      意防止不使水洗機水管脫落，以及於脫落後未及時採取必
      要措施防止員工行經上開藥水洩逸處致滑倒之行為與告訴
      人受上開化學性灼傷結果之間已有相當因果關係，已如前
      述，故只要被告對於水洗機水管脫落致藥水洩逸地板而造
      成告訴人傷害之結果，有應注意、能注意防止而未注意防
      止之過失，則告訴人對於上開傷害結果之發生縱使亦有過
      失，但仍無影響於被告過失犯行之成立（最高法院32年上
      字第1664號判例意旨參照）。故本案仍應究明：被告對於
      藥水洩逸地板造成告訴人滑倒沾染之原因，是否有應注意
      、能注意使其不發生而未注意之過失？
（四）查，被告為星銘實業社負責人，為被告所自承，被告在公
      司4 樓設置水洗機，並以含有氫氧化納之溶液作為清洗劑
      ，依據勞工安全衛生法第5 條第1 項第1 、7 、10款之規
      定，其對於水洗機因此而引起之危害，固負有「應有符合
      標準之必要安全設備」以防止職業災害發生之義務，又依
      據同條第2項 規定，被告於水洗機發生藥水洩逸地板之情
      形時，亦有採取設置警告標語之必要措施之義務，而證人
      即被告公司之廠長乙○○於本院審理時證稱：公司4 樓係
      屬無塵室，地板為矽膠類地板，因碰到水則比較滑，故每
      日早上均要擦乾。水洗機水管除此次以外，從未發生過脫
      落之情形，又水洗機每日均有保養，水洗機旁則張貼有操
      作作業指導表，說明水洗機操作及遭藥水沾染時之處置情
      形，水洗機旁又置有沖洗台，以方便沾染後之沖洗。水洗
      機之設置向來符合主管機關所定之標準等語，此並有被告
      提出之水洗機及沖洗台照片附卷可稽（94年度偵字第1131
      號卷，第24-27 頁參照），而此並為告訴人所不否認，此
      外，卷內並無其他證據足證被告關於水洗機之設置，有何
      未符合標準之必要安全設備之情，而檢察官也未提出何證
      據證明被告關於水洗機之置設，有何違反「應有符合標準
      之必要安全設備」義務之情，故本案尚無證據足證被告有
      何違反前開「應有符合標準之必要安全設備」之義務，且
      亦尚無證據證明水洗機水管脫落之原因為其設置未有符合
      標準之必要安全設備所造成，故尚不能以水管脫落之事實
      ，即遽認被告對此有應注意、能注意而未注意之過失。
（五）再查，證人乙○○固證稱：告訴人滑倒之後我們才知道水
      管脫落，才馬上設置警告標誌，並將該水管接上等語（94
      年1 月19日偵訊筆錄參照）；另於本院審理時檢察官詢問
      乙○○及馬維麟：「在戊○○滑倒前，公司4 樓是否有設
      置水管脫落的警告標語？」其等雖均證稱：「無。」等語
      （本院審判筆錄參照）。惟證人乙○○、甲○○及馬維麟
      等人亦均證稱：公司4 樓於每日早上8 時上班前，均要由
      員工先行打掃，而於打掃時及告訴人滑倒前，均並未發現
      水洗機有水管脫落造成藥水洩逸地板之情形等語（本院審
      判筆錄參照），而且亦在公司4 樓工作之告訴人，亦證稱
      ：不知水洗機水管何時脫落等語（本院審判筆錄參照），
      足證水洗機水管應係當日員工打掃後始脫落，且脫落後至
      告訴人滑倒前，公司尚無何人發現此事實，既無人發現，
      被告自無從得知，而有採取設置警告標語等行為之必要措
      施之可能，故被告對於水洗機水管脫落藥水洩逸地板後，
      至告訴人滑倒前，應尚無可能採取設置警告標語等之必要
      措施，從而被告未及時設置警告標語，亦難謂其有何應注
      意、能注意而未注意之過失。
（六）綜上所述，本案檢察官所舉之證據尚不足以證明被告有業
      務過失致傷害之犯行，此外，又查無其他積極證據足以證
      明被告確有檢察官所指之犯行，本件應屬犯罪不能證明，
      揆諸前揭說明，依法自應為無罪判決之諭知。原審未察遽
      就此部分論罪科刑，容有未洽，上訴人即被告堅決否認犯
      罪指摘原判決不當，為有理由，自應撤銷原判決，並依法
      諭知無罪之判決。
七、末按檢察官聲請以簡易判決處刑之案件，經法院認為有第45
    1 條之1 第4 項但書之情形者，應適用通常訴訟程序審判之
    ，刑事訴訟法第452 條定有明文；且對於簡易判決之上訴，
    準用刑事訴訟法第3 編第1 章及第2 章之規定，管轄第二審
    之地方法院合議庭受理簡易判決上訴案件，應依通常程序審
    理。其認案件有刑事訴訟法第452 條之情形者，應撤銷原判
    決，逕依通常程序為第一審判決，法院辦理刑事訴訟簡易程
    序案件應行注意事項第14項亦規定詳盡。本案經本院審理後
    ，認被告應為無罪之諭知，已如前述，而有刑事訴訟法第45
    1 條之1 第4 項但書第3 款之情形，故依前揭規定，應由本
    院合議庭逕依通常程序審理後，自為第一審判決，檢察官或
    被告如不服本判決，仍得於法定上訴期間內，向管轄之第二
    審法院提起上訴，附此敘明。
據上論斷，應依刑事訴訟法第452 條、第455 條之1 第1 項、第
3 項、第369 條第1 項前段、第364 條、第301 條第1 項，判決
如主文。
本案經檢察官丁○○到庭執行職務。
中　　華　　民　　國　　94　　年　　11　　月　　7 　　日
                        鳳山刑事第2庭
                            審判長法  官  邱明弘
                                  法  官  譚德周
                                  法  官  廖建瑜
上正本證明與原本無異。
如不服本判決，應於收受送達後10日內向本院提出上訴書狀。
中　　華　　民　　國　　94　　年　　11　　月　　7 　　日
                                  書記官  陳掌珠
